【裁判字號】    99,訴,1087
【裁判日期】    991209
【裁判案由】    違反毒品危害防制條例
【裁判全文】
臺灣屏東地方法院刑事判決              99年度訴字第1087號
公  訴  人  臺灣屏東地方法院檢察署檢察官
被      告  洪明勝
上列被告因違反毒品危害防制條例案件，經檢察官提起公訴（99
年度毒偵字第1942號），嗣因被告就被訴犯罪事實為有罪之陳述
，並聽取當事人之意見後，本院裁定改由受命法官獨任進行簡式
審判程序並判決如下：
    主  文
洪明勝施用第一級毒品，累犯，處有期徒刑捌月。
    事  實
一、洪明勝前於民國87間年因施用毒品案件，經本院裁定送觀察
    、勒戒後，認有繼續施用毒品之傾向，再裁定送強制戒治，
    嗣因戒治成效良好，經本院以88年度毒聲字第1442號裁定停
    止戒治，所餘戒治期間付保護管束，惟又經本院以89年度毒
    聲字第162 號裁定撤銷前開停止戒治之裁定，迄至89年9 月
    26 日 戒治期滿，並經臺灣屏東地方法院檢察署檢察官於89
    年10月2 日以89年度戒毒偵字第399 號為不起訴處分確定；
    又因施用第一級毒品、第二級毒品案件，經本院以91年度毒
    聲字第1016號裁定令入戒治處所施以強制戒治，因戒治成效
    良好，經屏東地院以92年度毒聲字第320 號裁定停止戒治，
    嗣因毒品危害防制條例修正，而無法繼續執行戒治，經臺灣
    屏東地方法院檢察署檢察官於93年1 月9 日以91年度戒執緝
    二字第93號以法律修正為由簽結，刑責部分，則經本院以91
    年度訴字第617 號刑事判決，就其施用第一級毒品罪部分判
    處有期徒刑9 月、施用第二級毒品罪部分處有期徒刑5 月，
    洪明勝與檢察官均提起上訴，施用第二級毒品罪部分，因洪
    明勝撤回上訴而判決確定，施用第一級毒品部分則經臺灣高
    等法院高雄分院以92年度上訴字第330 號判決撤銷原審判決
    ，改判處有期徒刑10月確定，再由臺灣高等法院高雄分院以
    93年度聲字第20號裁定就上開2 罪合併定應執行有期徒刑1
    年1 月確定，其另因竊盜案件，經本院以93年度易緝字第5
    號判決處有期徒刑5 月確定，與上開案件接續執行，而於94
    年6 月7 日縮刑期滿執行完畢；又於96年間，再犯施用毒品
    案件，經本院以96度訴字第569 號判決處有期徒刑10月確定
    ，嗣經減刑，於97年2 月12日執行完畢出監。詎猶不知悔改
    ，基於施用第一級毒品之犯意，於99年6 月5 日下午在其位
    於屏東縣枋山鄉○○村○○路127 號住處外之廁所內，以將
    第一級毒品海洛因加水再以注射針筒注入體內之方式，施用
    第一級毒品海洛因1 次。嗣於99年6 月6 日，為警通知到案
    ，並經其同意採尿送驗，檢出海洛因代謝後之嗎啡陽性反應
    ，始查悉上情。
二、案經屏東縣政府警察局枋寮分局報請臺灣屏東地方法院檢察
    署檢察官偵查起訴。
    理  由
一、本件被告洪明勝所犯係死刑、無期徒刑、最輕本刑為3 年以
    上有期徒刑以外之罪，其於準備程序中就被訴事實為有罪之
    陳述，經法官告知簡式審判程序之旨，並聽取當事人之意見
    後，本院認為適宜由受命法官獨任進行簡式審判程序。
二、上揭事實，業據被告洪明勝於本院審理時坦承不諱，且被告
    為警所採集之尿液檢體，經送請高雄市立凱旋醫院以酵素免
    疫分析法及氣相層析質譜儀法檢驗，結果呈嗎啡陽性反應，
    該醫院99年6月24日出具之編號A00000000號濫用藥物尿液檢
    驗報告1 紙在卷足憑，堪信被告上開自白確與事實相符。按
    施用第一、二級毒品為犯罪行為，毒品危害防制條例第10條
    定有處罰明文，故施用第一、二級毒品者，依前揭規定本應
    科以刑罰，惟基於刑事政策，對合於一定條件之施用者，則
    依同條例第20條、第23條之規定，施以觀察、勒戒及強制戒
    治之保安處分，又毒品危害防制條例於92年7 月9 日修正公
    布，自93年1 月9 日施行，其中第20條、第23條將施用毒品
    之刑事處遇程序，區分為「初犯」及「5 年內再犯」、「5
    年後再犯」，依其立法理由之說明：「初犯」，經觀察、勒
    戒或強制戒治後，應為不起訴處分或不付審理之裁定；經觀
    察、勒戒或強制戒治執行完畢釋放後，「5 年內再犯」者，
    因其再犯率甚高，原實施之觀察、勒戒及強制戒治既已無法
    收其實效，爰依法追訴或裁定交付審理，至於經觀察、勒戒
    或強制戒治執行完畢釋放後，「5 年後再犯」者，前所實施
    之觀察、勒戒或強制戒治已足以遮斷其施用毒品之毒癮，為
    期自新及協助其斷除毒癮，仍適用「初犯」規定，先經觀察
    、勒戒或強制戒治之程序，從而依修正後之規定，僅限於「
    初犯」及「5 年後再犯」2 種情形，始應先經觀察、勒戒或
    強制戒治程序。倘被告於5 年內已再犯，經依法追訴處罰，
    縱其第3 次（或第3 次以上）再度施用毒品之時間，在初犯
    經觀察、勒戒或強制戒治執行完畢釋放5 年以後，已不合於
    「5 年後再犯」之規定，且因已於「5 年內再犯」，顯見其
    再犯率甚高，原實施觀察、勒戒或強制戒治，已無法收其實
    效，即應依該條例第10條處罰（最高法院97年度第5 次刑事
    庭會議決議意旨參照），查被告前因施用毒品案件，有如上
    開事實欄所示觀察、勒戒、強制戒治執行完畢，且於觀察、
    勒戒、強制戒治執行完畢後5 年內，再犯施用毒品罪受科刑
    判決並執行完畢等情，有臺灣高等法院被告前案紀錄表在卷
    可稽，則被告再犯本件施用毒品罪，依據上開說明，自應依
    法論罪科刑。
三、查海洛因為毒品危害防制條例第2 條第2 項第1 款明定之第
    一級毒品，不得持有及施用，核被告洪明勝所為，係犯該條
    例第10條第1 項之施用第一級毒品罪。其施用前持有第一級
    毒品海洛因之低度行為，應為其施用第一級毒品海洛因之高
    度行為所吸收，不另論罪。被告前於96年間，因施用毒品案
    件，經本院以96度訴字第569 號判決處有期徒刑10月確定，
    嗣經減為有期徒刑6 月，於97年2 月12日執行完畢出監之事
    實，有臺灣高等法院被告前案紀錄表1 份在卷可稽，其於受
    徒刑之執行完畢，5 年以內故意再犯本件有期徒刑以上之罪
    ，為累犯，所犯2 罪均應依刑法第47條第1 項之規定加重其
    刑。爰審酌被告前經觀察、勒戒、強制戒治後，仍未戒斷其
    施用毒品之惡習，並參酌其素行狀況、犯罪之動機、目的、
    手段、所生戕害其身心情形及犯罪後坦承犯行，態度良好等
    一切情狀，量處如主文所示之刑。
據上論斷，應依刑事訴訟法第299 條第1 項前段、第273 條之1
第1項，毒品危害防制條例第10條第1項，刑法第11條前段、第47
條第1項，判決如主文。
本案經檢察官林圳義到庭執行職務。
中    華    民    國    99    年    12    月    9     日
                  刑事第一庭    法  官  涂裕洪
以上正本證明與原本無異。
如不服本判決應於收受判決後10日內向本院提出上訴書狀，並應
敘述具體理由；其未敘述上訴理由者，應於上訴期間屆滿後20日
內向本院補提理由書（均須按他造當事人之人數附繕本）「切勿
逕送上級法院」。
中    華    民    國    99    年    12    月    9     日
                                書記官  卓春成
附錄本判決論罪科刑法條全文：
毒品危害防制條例第10條
施用第一級毒品者，處六月以上五年以下有期徒刑。

司法院資訊處製作；財團法人民間司法改革基金會備份。
